【裁判字號】    92,易緝,271
【裁判日期】    920815
【裁判案由】    傷害
【裁判全文】
臺灣臺中地方法院刑事判決                        九十二年度易緝字第二七一號
    公  訴  人  臺灣臺中地方法院檢察署檢察官
    被      告  己○○
    選任辯護人  林見軍律師
                魏其村律師
右列被告因傷害案件，經檢察官提起公訴（九十年度偵字第八四一九號、第一０三五
二號），本院判決如左：
    主  文
己○○共同傷害人之身體，處拘役伍拾玖日，如易科罰金，以參佰元折算壹日。
    事  實
一、己○○於民國（下同）八十九年九月、十月間，受甲○○、丙○○（均經檢察官
    另為不起訴處分）之委託向丁○○、戊○○夫婦收取支票款項共約新台幣（下同
    ）一百萬元。己○○於多次前往丁○○、戊○○位於臺中縣太平市○○路○段四
    五號所承租之工廠處索討債務未果，竟於九十年一月十八日上午九時五十五分許
    ，與五名姓名、年籍均不詳之成年男子再度前往丁○○所租用之前開工廠處收取
    票款，因丁○○所提出之還款方案未能為己○○所認同，遂由己○○及其餘五名
    成年男子共同基於傷害人之身體之犯意聯絡，由己○○堵住丁○○所在之工廠內
    房間通往客廳之大門，其餘五名不詳姓名、年籍之成年人隨即動手毆打丁○○，
    致丁○○受有頭部外傷（左鼻樑挫傷合併鼻出血）、前頸部挫傷二十×二公分之
    傷害。
二、案經丁○○訴由臺中縣警察局霧峰分局移送臺灣臺中地方法院檢察署檢察官偵查
    起訴。
    理  由
一、訊據被告己○○固不否認於九十年九、十月間曾受甲○○、丙○○二人之委託向
    告訴人丁○○索討一百萬元左右支票款債務，並曾於九十年一月十八日上午九時
    五十五分許與四、五名亦為討債公司成員之詹英俊所聯絡前往之成年男子至案發
    現場向告訴人丁○○討債，惟矢口否認有何毆打告訴人丁○○或與其餘亦在現場
    之成年人共同傷害告訴人丁○○之犯行，辯稱：當天是由那四、五人與告訴人丁
    ○○商量還款事宜，伊沒有堵在房間門口，而是在工廠門外準備張貼要告訴人丁
    ○○還錢之大字報，那些人是友人詹英俊叫來幫忙的，不知道那些人有毆打告訴
    人丁○○，也不知道他們為什麼要毆打告訴人丁○○云云。然查：
  (一)右開犯罪事實，業據告訴人丁○○於警訊、偵查及本院審理時到庭指述被告係與
    該四、五名不詳姓名人士一起進來要債，雖然沒有聽到被告己○○要那些人打他
    ，但是那些人要他還錢時，被告己○○就站在門口，也沒有上前阻止等情歷歷，
    並提出杏林醫院於九十年一月十八日當日所開具之診斷證明書一份在卷可稽，堪
    信告訴人丁○○當天確實曾經遭人毆傷，而被告己○○當時亦在現場無疑。
  (二)被告己○○雖辯稱：伊沒有動手，也沒有堵在門口看，當時比較晚到，而且在門
    口張貼要求告訴人丁○○還錢之海報，不知道發生何事云云。惟查：證人乙○○
    即自承當日曾受同為討債公司同事之友人詹英俊之託，開車載四、五人到現場去
    向告訴人丁○○要債之人於本院審理時到庭證稱：不認識被告己○○，僅因同事
    詹英俊要其開車載人去現場討錢，所以案發時曾在現場外面停留，當時據詹英俊
    表示，是要去協助被告己○○要債等語，核予被告己○○於本院審理時坦承：受
    託向告訴人要債的是伊本人，因為要不到，所以要朋友詹英俊幫忙找人去要錢等
    語相符，堪信該由證人乙○○載送前往現場之四、五名男子亦屬被告己○○所找
    來協助要債之人，則縱被告比較晚到、沒有堵在門口，惟亦無解於其就該次索討
    債務事件中之主導地位。況據告訴人丁○○於本院審理時指稱：「那五個人要我
    還錢，那些人說要先還四十萬，其他一個月還二月，我說我能力只能一個月二萬
    ，那五人就動手打我，這時候被告並沒有阻止。」等語，顯然四、五名不詳姓名
    人士應業經被告己○○指示與告訴人丁○○協商時之底線及方式何在，否則自無
    在被告己○○不發一語之情形，即在未徵得被告己○○之同意下即出手毆打告訴
    人丁○○之理，此亦與被告己○○身為本件索討債務之受託人地位，自較該等人
    士更具有與告訴人丁○○協調還債方式之主導地位之情相符，更何況被告己○○
    業已自承曾多次向告訴人丁○○要債未果，則在此情形下，被告己○○就該等託
    友人找來協助處理之該四、五名不詳姓名人士在索債未果之情形下，會以出手毆
    打告訴人丁○○以使告訴人丁○○就範一事，實難諉為不能預見而誆稱不知情，
    所辯洵無足採。堪信被告己○○就該等人士出手傷害告訴人丁○○一事應屬有犯
    意之聯絡無訛，從而，此部分被告己○○於主觀上就該四、五名出手毆打告訴人
    丁○○一事，應屬有所知悉並有犯意聯絡之情，應屬事證明確而堪以認定。
二、按以自己共同犯罪之意思，參與實施犯罪構成要件以外之行為，或以自己共同犯
    罪之意思，事先同謀，而由其中一部分人實施犯罪之行為者，均為共同正犯。大
    法官會議解釋第一０九號可資參照。又犯意聯絡不以明示為必要，即相互間有默
    示之合致，亦屬犯意之聯絡而為共同正犯，其對於共犯間之實施行為，既互相利
    用，就行為之結果，自應同負責任。查本件被告雖未動手毆打告訴人丁○○，惟
    依前開說明，應認被告己○○就該四、五名不詳姓名、年籍人士出手傷害告訴人
    丁○○之事，乃與渠有犯意聯絡，而互為行為分擔，依前開說明，自應就該傷害
    之結果共負刑事責任。核被告己○○所為，係犯刑法第二百七十七條第一項之傷
    害罪，其與在場四、五名姓名、年籍均不詳之成年人間，有犯意聯絡及行為分擔
    ，為共同正犯。爰審酌被告己○○於案發時受僱於討債公司專司討債工作，竟於
    討債未果情形下，以暴力方式索討債務，而於覓得他人協助後，就曾經傷害告訴
    人一事，非但矢口否認，且事後未能坦承犯行，猶矯飾卸責，未見有何悔意，亦
    未獲得被害人即告訴人丁○○之諒解，堅持對被告己○○提出告訴，以及斟酌被
    害人丁○○之傷勢等一切情狀，量處如主文所示之刑，並諭知易科罰金之折算標
    準，以資懲儆。
據上論斷，應依刑事訴訟法第二百九十九條第一項前段，刑法第二十八條、第二百七
十七條第一項、第四十一條第一項前段，罰金罰鍰提高標準條例第一條前段、第二條
，判決如主文。
中      華      民      國      九十二      年      八      月  十五    日
                            臺灣臺中地方法院刑事第七庭
                                        法  官 林學晴
右正本證明與原本無異。
如不服本判決，應於送達後十日內向本院提出上訴狀（須附繕本），上訴於臺灣高等
法院臺中分院。
                                        書記官
中      華      民      國      九十二      年      八      月  十五    日
附錄論罪科刑法條
中華民國刑法第二百七十七條
傷害人之身體或健康者，處三年以下有期徒刑、拘役或一千元以下罰金。
犯前項之罪因而致人於死者，處無期徒刑或七年以上有期徒刑；致重傷者
，處三年以上十年以下有期徒刑。


司法院資訊處製作；財團法人民間司法改革基金會備份。
